臺灣臺北地方法院刑事判決　　　　　　　93年度訴字第1112號
公　訴　人　臺灣臺北地方法院檢察署檢察官
被　　　告　甲○○
　　　　　　丙○○
共　　　同
選任辯護人　陳智勇律師
　　　　　　丁福慶律師
上列被告因偽造文書等案件，經檢察官提起公訴（92年度調偵字
第632號），本院判決如下：
    主  文
甲○○共同行使偽造私文書，足以生損害於他人，處有期徒刑捌
月；緩刑貳年。名片、偽造之薪資袋（含其上昇造有限公司、廖
源裕、昇造有限公司統一發票專用章印文各壹枚）各壹份均沒收
之。
丙○○共同行使偽造私文書，足以生損害於他人，處有期徒刑陸
月，如易科罰金，以參佰元折算壹日；緩刑貳年。名片、偽造之
薪資袋（含其上昇造有限公司、廖源裕、昇造有限公司統一發票
專用章印文各壹枚）各壹份均沒收之。
    事  實
一、甲○○、丙○○夫婦自民國86年起即結識乙○○，其等覬覦
    乙○○財產，竟共同意圖為自己不法所有，基於詐欺取財之
    概括犯意聯絡及行使偽造私文書之犯意聯絡，利用乙○○智
    識較通常人為弱，向乙○○佯稱可投資經營六合彩獲益，使
    乙○○不疑有他，為籌措投資資金，（一）先於88年9月1日
    （起訴書載為13日）隨同甲○○前往華信商業銀行（以下簡
    稱華信銀行，現改名為建華商業銀行）松山分行，以乙○○
    所有，坐落台北市○○區○○段2小段240、240─1地號，門
    牌號碼為台北市○○路○段199巷1弄7之1號之房地作為擔保
    ，向華信銀行辦理抵押借款新台幣（下同）4百萬元，並申
    辦該銀行帳號0000000000000─8號之貸款帳戶，俟於同年月
    18日貸款核撥後，乙○○因陷於錯誤，即將該帳戶交付甲○○、丙○○運用，其等陸續將4百萬元提領用罄。（二）嗣
    甲○○、丙○○明知乙○○從未於昇造有限公司（下稱昇造
    公司）任職，竟於89年5月間某日，在不詳地點，委由有犯
    意聯絡之姓名年籍不詳成年人，偽造屬於私文書之員工為乙○○之昇造公司89年5月薪資袋一份（其上蓋有偽造之昇造
    有限公司、廖源裕、昇造有限公司統一發票專用章印文各一
    枚），再由甲○○陪同乙○○，於89年5月16日（起訴書載
    為19日），持該份薪資袋前往美商花旗銀行（以下簡稱花旗
    銀行）信義分行，開設戶名為乙○○、帳號000000000號之
    支票存款帳戶，並出示乙○○為昇造公司工程員之名片（此
    部分不成立偽造文書犯行，詳如後述）及該份偽造之薪資袋
    予不知情之銀行人員閱覽以行使之（行使部分與前開姓名年
    籍不詳成年人無犯意聯絡），使銀行人員陷於錯誤，而交付
    上開支票存款帳戶之支票簿，足以生損害於花旗銀行對於帳
    戶管理之正確性及昇造公司。（三）其等復向乙○○詐稱錢
    不夠用，而由甲○○再陪同乙○○於89年9月6日（起訴書載
    為18日），前往華信銀行松山分行，續以前揭抵押房地，辦
    理增額貸款2百萬元，俟於同年月20日貸款核撥後，乙○○
    因陷於錯誤，即將該帳戶交付甲○○、丙○○運用，其等陸
    續將2百萬元提領用罄。嗣因無法如期償還貸款本息，華信
    銀行向本院聲請拍賣前開抵押房地後，乙○○始知受騙。
二、案經乙○○訴由台北市政府警察局松山分局報告台灣台北地
    方法院檢察署檢察官偵查起訴。
    理  由
一、右揭事實，業據被告甲○○、丙○○於本院審理時坦承不諱
    ，復經證人即告訴人乙○○於警詢及偵審時指訴明確，並有
    台北市立忠孝醫院診斷證明書影本一紙、昇造有限公司薪資
    袋影本及名片影本各一份、告訴人於華信銀行帳號00000000
    0000 0─8號貸款帳戶存摺影本一份、台北市土地登記謄本
    影本二紙、本院民事執行處通知一份、花旗銀行信義分行函
    及所附開戶資料、往來明細等資料一份、建華商業銀行股份
    有限公司松山分行函及所附貸款申請書、往來明細等資料一
    份附卷可稽，足徵被告二人之自白確與事實相符。本件事證
    明確，被告甲○○、丙○○犯行堪予認定。
二、核被告甲○○、丙○○所為，係犯刑法第216條、第210條之
    行使偽造私文書罪，及第339條第1項之詐欺取財罪。其等偽
    造印文之行為，係偽造私文書之階段行為，而偽造私文書之
    低度行為應為行使偽造私文書之高度行為所吸收，均不另論
    罪。被告二人間就行使偽造私文書、詐欺取財部分，其二人
    與姓名年籍不詳之成年人間就偽造私文書部分，有犯意聯絡
    及行為分擔，為共同正犯；惟該偽造部分之低度行為，已為
    與該姓名年籍不詳之成年人間無犯意聯絡之行使之高度行為
    所吸收，併此敘明。被告等先後多次詐欺取財犯行，時間緊
    接，犯罪構成要件相同，顯係基於概括犯意為之，為連續犯
    ，應論以一罪，並加重其刑。又被告等所犯上開二罪即行使
    偽造私文書罪與詐欺取財罪間，具方法結果之牽連犯關係，
    應依牽連犯之規定，從一重之行使偽造私文書罪處斷。爰審
    酌被告二人分別涉案之程度、素行、犯罪動機、目的、手段
    、所生危害及犯罪後坦承犯行之態度，且民事部分已與告訴
    人達成訴訟上和解，有和解筆錄可稽等一切情狀，分別量處
    如主文所示之刑，被告丙○○部分並諭知易科罰金之折算標
    準。末查被告二人未曾受有期徒刑以上刑之宣告，有台灣高
    等法院被告前案紀錄表一份附卷可按，其等因一時失慮，偶
    罹刑典，嗣後已與告訴人達成和解，經此偵審教訓後，應知
    警惕而無再犯之虞，本院因認暫不執行其刑為當，爰均併予
    宣告緩刑2年，以啟自新。又名片僅有表明其為何人之作用
    ，並不足為法律上一定用意之證明，即不足以證明持名片者
    確為名片上所載姓名之本人，如持他人名片冒用他人名義行
    詐，僅能論以詐欺罪，其持他人名片之行為不過為便於行詐
    而已，不能併論以行使偽造私文書罪責（最高法院79年度台
    上字第1949號、81年度台上字第3128號判決參照），是被告
    等製作內容不實之前揭名片，雖不成立行使偽造私文書罪，
    惟該名片仍屬供被告二人詐欺取財犯罪所用之物，併予敘明
    ；被告等所有供犯罪所用之前揭名片及被告等所偽造之薪資
    袋（含其上昇造有限公司、廖源裕、昇造有限公司統一發票
    專用章印文各一枚）各一份雖未扣案，然無證據足以證明業
    已滅失，爰均宣告沒收之。
據上論斷，應依刑事訴訟法第299條第1項前段，刑法第28條、第
56條、第216條、第210條、第339條第1項、第55條、第41條第1
項前段、第38條第1項第2款、第74條第1款，罰金罰鍰提高標準
條例第1條前段、第2條，判決如主文。
本案經檢察官謝奇孟到庭執行職務。
中　　華　　民　　國　　94　　年　　9 　　月　　7 　　日
　　　　　　　　　刑事第七庭    法　官　蕭清清
以上正本證明與原本無異。
如不服本判決，應於判決送達後10日內，向本院提出上訴狀。
　　　　　　　　　　　　　　　　書記官　劉麗英
中　　華　　民　　國　　94　　年　　9 　　月　　8 　　日
附錄本案論罪科刑法條全文
刑法第216條
行使第二百十條至第二百十五條之文書者，依偽造、變造文書或
登載不實事項或使登載不實事項之規定處斷。
刑法第210條
偽造、變造私文書，足以生損害於公眾或他人者，處五年以下有
期徒刑。
刑法第339條第1項
意圖為自己或第三人不法之所有，以詐術使人將本人或第三人之
物交付者，處五年以下有期徒刑、拘役或科或併科一千元以下罰
金。
